【裁判字號】    98,交聲,286
【裁判日期】    981123
【裁判案由】    聲明異議
【裁判全文】
臺灣屏東地方法院交通事件裁定         98年度交聲字第286號
原處分機關  交通部公路總局高雄區監理所屏東監理站
異  議  人  甲○○○
                      樓
上列受處分人因違反道路交通管理處罰條例案件，對於交通部公
路總局高雄區監理所屏東監理站98年7 月27日、98年7 月27日、
98年3 月2 日所為之處分（原處分案號：屏監違字第裁82-1AD06
1864號、屏監違字第裁82-1AB74187-1 號、屏監違字第裁82-1AB
653770號），聲明異議，本院裁定如下：
    主  文
異議駁回。
    理  由
一、聲明異議意旨略以：異議人即受處分人因郵局送達方式，並
    未收受違規通知單及裁決書，而遭認定逾期不繳而加重罰金
    ，希望能撤銷因逾期未繳而加重之罰金，僅繳交原本應繳之
    600 元罰金，乃提起本件異議。
二、按受處分人不服道路交通管理處罰條例第8 條主管機關所為
    之處罰，得於接到裁決書之翌日起20日內，向管轄地方法院
    聲明異議；又交通法庭認聲明異議不合法律上之程式或其異
    議權已喪失者，應以裁定駁回之，道路交通管理處罰條例第
    87條第1 項、道路交通案件處理辦法第18條前段載有明文。
    次按處理違反道路交通管理事件，有關文書送達之程序，準
    用行政程序法送達之規定；又送達，於應受送達人之住居所
    、事務所或營業所為之。但在行政機關辦公處所或他處會晤
    應受送達人時，得於會晤處所為之；於應送達處所不獲會晤
    應受送達人時，得將文書付與有辨別事理能力之同居人、受
    僱人或應送達處所之接收郵件人員；又送達不能依前2 條規
    定為之者，得將文書寄存送達地之地方自治或警察機關，並
    作送達通知書兩份，一份黏貼於應受送達人住居所、事務所
    、營業所或其就業處所門首，另一份交由鄰居轉交或置於該
    送達處所信箱或其他適當位置，以為送達。前項情形，由郵
    政機關為送達者，得將文書寄存於送達地之郵政機關。寄存
    機關自收受寄存文書之日起，應保存3 個月，違反道路交通
    管理事件統一裁罰標準及處理細則第5 條、行政程序法第72
    條第1 項、第73條第1 項、第74條分別載有明文。至行政機
    關依行政程序法而為文書之送達，專依該法律之規定，且該
    法並無準用民事訴訟法或刑事訴訟法關於寄存送達自寄存之
    日起10日生效規定之規定，是則文書合法寄存送達後，當自
    寄存之日起即時生效，並非於寄存之日起算10日生效，或自
    受送達人實際領取文書之日起生效（臺灣高雄高等行政法院
    94年度訴字第720 號裁定見解同上）。又按當事人應為送達
    之處所不明者，行政機關得依申請，准為公示送達。無人為
    公示送達之申請者，行政機關為避免行政遲延，認為有必要
    時，得依職權命為公示送達。當事人變更其送達之處所而不
    向行政機關陳明，致有應為送達之處所不明之情形，行政機
    關得依職權命為公示送達。公示送達應由行政機關保管送達
    之文書，而於行政機關公告欄黏貼公告，告知應受送達人得
    隨時領取；並得由行政機關將文書或其節本刊登政府公報或
    新聞紙；公示送達自前條公告之日起，其刊登政府公報或新
    聞紙者，自最後刊登之日起，經20日發生效力。違反道路交
    通管理事件統一裁罰標準及處理細則第5 條、行政程序法第
    72條第1 項前段、第78條、第80條、第81條分別定有明文。
    從而舉發單位依行政程序法第68條第3 項之送達方法以掛號
    郵寄而不能達到者，得依同法第78條之規定為公示送達。經
    查:
（一）屏監違字第裁82-1AB653770號處分
      本件異議人即受處分人所有之車牌號碼PLI-767 號重機車
      於96年6 月26日10時1 分許，在臺北市○○路○ 段之禁止
      臨時停車處所停車之違規，經臺北市政府交通局以北市交
      停字第1AB653770 號舉發違反道路交通管理事件通知單（
      下稱系爭通知單），舉發其違反道路交通管理處罰條例第
      56條第1 項第1 款，嗣經原處分機關即交通部公路總局高
      雄區監理所屏東監理站98年3 月2 日處分（處分案號屏監
      違字第裁82-1AB 653770 號）裁處異議人罰鍰新臺幣（下
      同）1,200 元，此有系爭裁決書、系爭通知單影本各1 件
      在卷可稽。上開舉發違反道路交通管理事件通知單及裁決
      書均經臺北市政府交通局、原處分機關向異議人當時也是
      現在之戶籍地址即台北市信義區○○○路○ 段341 巷22號
      4 樓以掛號郵寄，嗣因未獲會晤應受送達人亦無受領文書
      之同居人或受僱人，乃依行政程序法第74條之規定，分別
      於96年8 月15日、98年3 月9 日將該文書寄存於送達地之
      郵政機關即台北六張犁郵局，並作送達通知書2 份，1 份
      黏貼於應受送達人上開戶籍地址門首，1 份置於受送達處
      所信箱或其他適當位置，此有受處分人戶籍謄本1 份及臺
      北市政府交通局、交通部公路總局高雄區監理所屏東監理
      站送達證書影本各1 份附卷足憑，故系爭裁決書於98年3
      月9 日即已發生送達之效力。而系爭裁決書既於98年3 月
      9 日已合法送達異議人，異議人遲至98年8 月19日始向原
      處分機關提出聲明異議，此有蓋有交通部公路總局高雄區
      監理所屏東監理站98年8 月19日印章之異議人聲明異議狀
      附卷足考，本件聲明異議顯已逾20日之法定期間，異議人
      之聲明異議不合法律上之程式，且無從補正，揆諸前揭法
      律規定，自應予以駁回。
（二）屏監違字第裁82-1AD061864號、屏監違字第裁82-1AB7418
      7-1 號處分
1.本件異議人即受處分人所有之車牌號碼PKQ-567 號重機車於96
  年8 月21日14時10分許，在臺北市○○路○ 段41巷68弄周邊之
  禁止臨時停車處所停車之違規，經臺北市政府交通局以北市交
  停字第1AB74187-1號舉發違反道路交通管理事件通知單（下稱
  系爭通知單），舉發其違反道路交通管理處罰條例第56條第1
  項第1 款，嗣經原處分機關即交通部公路總局高雄區監理所屏
  東監理站98年7 月27日處分（處分案號屏監違字第裁82-1AB74
  187-1 號）裁處異議人罰鍰新臺幣（下同）1,200 元，此有系
  爭裁決書、系爭通知單影本各1 件在卷可稽。上開舉發違反道
  路交通管理事件通知單及裁決書均經臺北市政府交通局、原處
  分機關向異議人當時也是現在之戶籍地址即台北市信義區○○
  ○路○ 段341 巷22號4 樓以掛號郵寄，嗣因未獲會晤應受送達
  人亦無受領文書之同居人或受僱人，乃依行政程序法第74條之
  規定，分別於96年10月1 日、98年7 月30日將該文書寄存於送
  達地之郵政機關即台北六張犁郵局，並作送達通知書2 份，1
  份黏貼於應受送達人上開戶籍地址門首，1 份置於受送達處所
  信箱或其他適當位置，此有受處分人戶籍謄本1 份及臺北市政
  府交通局、交通部公路總局高雄區監理所屏東監理站送達證書
  影本各1 份附卷足憑，故系爭裁決書於98年7 月30日即已發生
  送達之效力。
2.本件異議人即受處分人所有之車牌號碼PKQ-567 號重機車於97
  年2 月18日15時29分許，在臺北市○○路○ 段周邊之禁止臨時
  停車處所停車之違規，經臺北市政府交通局以北市交停字第
  1AD061864 號舉發違反道路交通管理事件通知單（下稱系爭通
  知單），舉發其違反道路交通管理處罰條例第56條第1 項第1
  款，嗣經原處分機關即交通部公路總局高雄區監理所屏東監理
  站98年7 月27日處分（處分案號屏監違字第裁82-1AD061864號
  ）裁處異議人罰鍰新臺幣（下同）1,200 元，此有系爭裁決書
  、系爭通知單影本各1 件在卷可稽。系爭通知單依異議人即受
  處分人之戶籍地即台北市信義區○○○路○ 段341 巷22號4 樓
  以掛號郵寄方式予以寄送，惟遭郵政機關以應受送達人住居所
  已遷移他處而不能送達退回，行政機關即依行政程序法之規定
  ，於97年5 月31日登報完成公示送達程序，此有臺北市政府交
  通局送達證書、臺北市政府公報97年秋字第36期公告影本各一
  份附卷可徵。另其裁決書經原處分機關向異議人當時也是現在
  之戶籍地址即台北市信義區○○○路○ 段341 巷22號4 樓以掛
  號郵寄，嗣因未獲會晤應受送達人亦無受領文書之同居人或受
  僱人，乃依行政程序法第74條之規定，於98年7 月30日將該文
  書寄存於送達地之郵政機關即台北六張犁郵局，並作送達通知
  書2 份，1 份黏貼於應受送達人上開戶籍地址門首，1 份置於
  受送達處所信箱或其他適當位置，此有受處分人戶籍謄本1 份
  及交通部公路總局高雄區監理所屏東監理站送達證書影本各1
  份附卷足憑，故系爭裁決書於98 年7月30日即已發生送達之效
  力。
  而上開送達地址確為受處分人目前住所一節，亦據受處分人載
  明異議狀內，從而，本件原處分機關3 個裁定之送達，均合於
  行政程序法關於文書送達之規定，不論受處分人實際有無前往
  領取，該文書均因合法送達而發生效力，受處分人所辯，無足
  可採。
三、綜上所述，受處分人確有在上揭時、地，違規停車之違規事
    實，從而原處分機關依法裁處受處分人各罰鍰1200元，核無
    違誤，受處分人聲明異議為無理由，應予駁回。
據上論斷，應依道路交通案件處理辦法第18條前段，裁定如主文
。
中    華    民    國    98    年    11    月    23    日
                  交通法庭    法  官  石家禎
以上正本證明與原本無異。
如不服本裁定應於收受送達後五日內向本院提出抗告書狀敘述抗
告之理由抗告於台灣高等法院高雄分院。
中    華    民    國    98    年    11    月    23    日
                              書記官  林鴻仁


司法院資訊處製作；財團法人民間司法改革基金會備份。
